【裁判字號】    98,小上,28
【裁判日期】    980525
【裁判案由】    清償債務
【裁判全文】
臺灣桃園地方法院民事裁定              98年度小上字第28號
上  訴  人  乙○○（原名陳靜花）
                        號
被上訴人    聯邦商業銀行股份有限公司
法定代理人  甲○○
上列當事人間請求清償債務事件，上訴人對於民國98年1 月23日
本院桃園簡易庭97年度桃小字第2373號第一審判決提起上訴，本
院裁定如下：
    主  文
上訴駁回。
第二審訴訟費用新臺幣壹仟伍佰元由上訴人負擔。
    理  由
一、按對於小額程式之第一審裁判之上訴或抗告，非以其違背法
    令為理由，不得為之，民事訴訟法第436 條之24第2 項定有
    明文。而所謂違背法令，依同法第436 條之32準用同法第46
    8 條、第469 條第1 款至第5 款規定，係指判決不適用法規
    或適用不當者，以及(一)判決法院之組織不合法、(二)依法律或
    裁判應迴避之法官參與裁判者、(三)法院於權限之有無辨別不
    當或違背專屬管轄之規定者、(四)當事人於訴訟未經合法代理
    者、(五)違背言詞辯論公開之規定者而言。次依民事訴訟法第
    436 條之25規定，小額程式之「上訴狀內應記載上訴理由，
    表明下列二款事項：(一)原判決所違背之法令及其具體內容。
    (二)依訴訟資料可認為原判決有違背法令之具體事實。」，即
    上訴人於上訴狀或理由書內應有具體之指摘，並揭示該法規
    之條項或內容，若係成文法以外之法則，應揭示該法則之旨
    趣，倘為司法院之解釋或最高法院之判例，則應揭示該判解
    之字號或其內容，如上訴狀或理由書未依此項方法表明者，
    即難認為已對原判決違背法令有具體之指摘，其上訴自難認
    為合法。故對於小額程式之第一審裁判提起上訴時，如上訴
    論旨並未具體指出原審認定事實有如何違反法令情事，更未
    具體指明其所違反法令之條項或其內容，不得謂已合法表明
    上訴理由，其上訴自難認為合法（最高法院70年台上字第72
    0 號判例意旨參照），而屬上訴不合程式，第二審法院應依
    同法第436 條之32第2 項準用同法第444 條第1 項以裁定駁
    回之（最高法院72年度台聲字第113 號裁定意旨參照）。
二、上訴人於民國98年3 月2 日提出之民事聲明上訴狀、98年4
    月30日民事上訴理由狀，所載之上訴意旨略以：上訴人於民
    國97年10月13日依被上訴人之指示，電匯新臺幣（下同）12
    ,070 元 至其指定之帳戶，上訴人遲繳之期限未滿1 個月，
    原判決主文即命上訴人應自97年10月14日起至清償日止，按
    年息百分之19.99 計算利息，顯有違背民法第148 條：權利
    之行使，不得違反公共利益，或以損害他人為主要目的。又
    行使權益，履行義務，應依誠實及信用方法。上訴人又於98
    年1 月23日依被上訴人之電話指示，匯款最低繳款金額8,20
    0 元，惟被上訴人於97年12月2 日向鈞院聲請假扣押查封上
    訴人之9 筆土地，又併案假執行案件，上訴人親自北上洽信
    用卡中心洽談，期盼經濟不景氣及上訴人係弱女子，亦須負
    擔一子一女教育及生活費用，深盼假執行部分撤回，願分期
    繳清78,564元未獲同意，假扣押部分全部繳清再予撤銷均不
    同意，且見被上訴人執事心狠、及有違誠信原則，苦苦上訴
    為願被上訴人有違民法第148 條之規定，為此提起上訴，請
    求廢棄原判決，以資救濟。
三、經查，本件係對小額訴訟之第一審判決提起上訴，依首揭說
    明，上訴人自應於上訴狀內表明原判決所違背之法令及其具
    體內容，以及依訴訟資料可認為原判決有違背法令之具體事
    實；惟觀上訴人上開上訴內容，雖認原判決有違反民法第14
    8 條之規定，惟其上訴理由，僅指摘被上訴人提起訴訟、假
    扣押之訴訟行為，有違反民法第148 條之誠信原則，而就原
    審判決有何違反民法第148 條之規定乙節，並未具體指摘，
    且未提出原審判決有如何違背法令情事，更未指明原審判決
    所違反之法令條項或其內容以及依訴訟資料有何判決違背法
    令之具體事實；此外，上訴人雖稱其分別於97年10月13日、
    98年1 月23日分別還款12,070元、8,200 元，並提出收據2
    紙為證，惟按當事人於第二審程序不得提出新攻擊或防禦方
    法，但因原法院違背法令致未能提出者，不在此限，民事訴
    訟法第436 條之28定有明文，上訴人就原法院有何違背法令
    致其未能提出上開陳述或書證，未能具體說明，參諸前開說
    明，自不得謂已合法表明上訴理由。從而，本件上訴難認合
    法，應予駁回。
四、末按於小額訴訟之上訴程式，法院為訴訟費用之裁判時，應
    確定其費用額，又訴訟費用，由敗訴之當事人負擔，民事訴
    訟法第436 條之19第1 項、第436 條之32第1 項、第78條規
    定甚明。本件上訴既不合法，第二審訴訟費用新台幣（下同
    ）1,500 元自應由上訴人負擔。爰依上揭法律規定，確定本
    件上訴人應負擔之訴訟費用額為1,500 元。
據上論結，本件上訴為不合法，依民事訴訟法第436 條之32第1
項、第2 項、第444 條第1 項、第436 條之19第1 項、第95條、
第78條，裁定如主文。
中    華    民    國    98    年    5     月    25    日
                  民事第三庭    審判長法  官  張天民
                                      法  官  林曉芳
                                      法  官  陳心婷
以上正本係照原本作成
本裁定不得抗告。
中    華    民    國    98    年    5     月    27    日
                                      書記官  林君燕


司法院資訊處製作；財團法人民間司法改革基金會備份。
